【裁判字號】    95,交聲,635
【裁判日期】    951227
【裁判案由】    聲明異議
【裁判全文】
臺灣臺南地方法院交通事件裁定         95年度交聲字第635號
移送機關  交通部公路總局嘉義區監理所麻豆監理站
受處分人
即異議人  甲○○
上列受處分人因違反道路交通管理處罰條例案件，對於交通部公
路總局嘉義區監理所麻豆監理站民國95年5月10日所為之裁決處
分（處分案號：麻監裁罰字第裁75-M00000000號）聲明異議，本
院裁定如下：
    主  文
異議駁回。
    理  由
一、聲明異議意旨略以：受處分人即異議人甲○○雖不否認有於
    民國95年4月22日晚間10點鐘左右，駕駛車牌號碼6002-LV號
    自用小客車，自台南縣新市鄉○○○○道與國道8號高速公
    路新市○○道○道之交岔路口之「速邁樂加油站」前，由東
    往西方向駛出該加油站時，不慎與由被害人陳建豪所駕駛，
    沿上開新港社大道，由北往南方向，同時直行經過上開交岔
    路口之車牌號碼MUC-599號重型機車發生碰撞，並造成被害
    人受有頭部外傷併硬膜上腔血腫等傷害之事實。然異議人之
    所以會在車禍發生後駕車離去，係因被害人表示其傷勢並無
    大礙，且異議人亦將名片交予前來幫忙之加油站員工，因另
    有要事要前往處理而先行離去，並非肇事後加速逃逸。又本
    件車禍事故發生後，異議人曾前往醫院探視，並於事後與被
    害人達成和解，何況異議人之上開違規行為並未釀成重大事
    故。從而，異議人不服原處分，乃提起本件異議。
二、按汽車駕駛人，駕駛汽車肇事致人受傷或死亡而逃逸者，吊
    銷駕駛執照；而汽車駕駛人，曾依道路交通管理處罰條例第
    62條第1項之規定吊銷駕駛執照者，終身不得考領駕駛執照
    ，本件原處分機關裁處時及違規行為發生時之道路交通管理
    處罰條例第62條第1項後段及第67條第1項分別定有明文。
三、經查：
    （一）受處分人即異議人甲○○並不否認有於上開時間，駕
          駛車牌號碼6002-LV號自用小客車，自台南縣新市鄉
          新港社大道與國道8號高速公路新市○○道○道之交
          岔路口之「速邁樂加油站」前，由東往西方向駛出該
          加油站時，不慎與由被害人陳建豪所駕駛，沿上開新
          港社大道，由北往南方向，同時直行經過上開交岔路
          口之重型機車發生碰撞，並造成被害人受有頭部外傷
          併硬膜上腔血腫等傷害之事實，且有台南縣警察局南
          縣警交字第M00000000號舉發違反道路交通管理事件
          通知單、台南縣警察局善化分局95年6月26日南縣善
          警五字第0950008555號函所附之道路交通事故現場圖
          、道路交通事故調查報告表(一)、(二)、異議人與被害人
          之警詢筆錄各1份及事故現場蒐證照片12張在卷可參
          。又被害人因本件車禍而受有上述等傷害，則有財團
          法人奇美醫院95年5月2日診斷證明書1紙存卷可佐。
    （二）其次，受處分人即異議人甲○○於因本件車禍所涉之
          公共危險刑事案件之警詢時即已供稱：「（警察問：
          肇事後車輛有無變動？現場你作何處置？）肇事後我
          未保持事故現場。我有下車查看和加油站員工扶起對
          方和機車至路旁，隨後我就離開了，我未留給對方任
          何資料及連絡方式也未叫救護車及等警方到場後就離
          去了。」等語（參見附卷之95年5月7日警詢筆錄），
          又於該案偵查中亦明確供稱：「（檢察官問：下車後
          你如何處理？）我當時與加油站人員一起將被害人扶
          到路邊休息，當時被害人行動不便，手腳有擦傷。」
          、「（檢察官問：為何未替陳建豪叫救護車施予救護
          亦未留下聯絡電話？）當時比較慌張，趕著回家照顧
          我女朋友。」、「（檢察官問：是否承認自己有肇事
          逃逸之行為？）當時比較慌亂。我承認自己有肇事逃
          逸。」（參見附卷之95年7月25日偵訊筆錄），顯見
          異議人於前述時、地，駕車肇事致被害人受傷後，不
          僅未留在現場處理車禍相關事宜，且未報警處理或通
          知救護車前來救護被害人，隨即駕車離開現場。從而
          ，異議人於前述時、地，有原處分意旨所稱之駕車肇
          事致人受傷而逃逸之違規行為，應可認定。
    （三）再者，受處分人即異議人甲○○因本次駕車肇事致人
          受傷而逃逸行為所涉之公共危險刑事案件，亦經臺灣
          臺南地方法院檢察署檢察官以95年度偵字第9537號偵
          查案件查明認異議人確有觸犯刑法第185條之4之「駕
          車肇事致人死傷而逃逸」罪後，而在命異議人向公益
          團體支付一定金額之條件下，予以緩起訴在案等情，
          除據本院調取前述臺灣臺南地方法院檢察署95年度偵
          字第9537號偵查卷宗全卷核閱無誤外，且有該檢察署
          檢察官95年度偵字第9537號緩起訴處分書1份附卷可
          證。因此，異議人之前述行為，不僅業已該當刑法第
          185條之4「駕駛動力交通工具致人死傷而逃逸」之犯
          罪構成要件，而且亦確符合原處分意旨所指「駕車肇
          事致人受傷而逃逸」之交通違規處罰要件，故異議人
          於前述時、地，確有駕車肇事致被害人陳建豪受傷後
          ，隨即駕車逃逸之違規情事無疑。
    （四）此外，被害人陳建豪於受處分人即異議人甲○○所涉
          之公共危險刑事案件之警詢時另已證稱：「……碰撞
          後我人車倒地，加油站員工扶起我至路旁，待我慢慢
          恢復意識後，肇事對方人站在我左前方打手機並向我
          稱要叫人前來處理，我當時也在打手機連絡我堂姊，
          我尚未掛斷電話時對方未留下任何資料及連絡方式…
          …就把車開走逃逸。」等情（參見附卷之95年5月4日
          警詢筆錄）外，又於該案偵查中亦明確證述：「〔檢
          察官問：被告（即異議人）有無詢問你傷勢如何？有
          無幫你叫救護車？〕他沒有詢問我傷勢如何，只跟我
          說他會請人來處理，他沒有幫我叫救護車，我當時有
          一些擦傷。」等語（參見卷附之95年7月6日偵訊筆錄
          ），可知被害人於車禍發生後，並未向異議人表示「
          沒有大礙」等言語。另參以在本件交通事故發生前，
          異議人曾於「速邁樂加油站」更換汽車零件因而留下
          基本資料，後經據報到場處理之臺南縣警察局善化分
          局警員詢問加油站員工始查知逃逸者為異議人一情，
          則有台南縣警察局善化分局疑似道路交通事故肇事逃
          逸追查表1紙可資佐證，可知異議人並非於本件車禍
          發生後始將基本資料留予前來幫忙之加油站員工。從
          而，足見異議人所辯：其之所以會在車禍發生後駕車
          離去，係因被害人表示其傷勢並無大礙，其亦將名片
          交予前來幫忙之加油站員工等語，顯均與事實不符，
          而難採信。
    （五）至於本件原處分機關裁處時及違規行為發生時之道路
          交通管理處罰條例第62條第1項後段「駕車肇事致人
          受傷而逃逸」之處罰規定，其立法目的係為維護交通
          安全，加強救護，減少被害人之死傷，並促使駕駛人
          肇事後能對被害人即時救護。因之，依照上開規定之
          意旨可知，車禍發生後各駕駛人均應留在現場處理善
          後事宜，否則駕車肇事之結果，如果同時造成人員的
          傷亡，則逕行駕車離去之駕駛人即難免除本條項之違
          規責任。而本件受處分人即異議人甲○○於上述時、
          地，駕車肇事並致被害人陳建豪受傷後，竟於知悉車
          禍發生及被害人受傷之情況下，率然棄上述「停留現
          場」及「照顧救護受傷之被害人」等義務於不顧，並
          隨即擅自離開現場，顯見其行為確已該當「駕車肇事
          致人受傷而逃逸」之交通違規要件無疑。至於異議人
          駕車肇事逃逸之行為，究係起因於心裡害怕緊張，或
          係欲先處理他事，則係其肇事後逃離現場之動機問題
          ，異議人尚難僅據此即欲解免其業已觸犯之肇事逃逸
          違規責任。從而，異議人駕車肇事致人受傷後，未對
          被害人即時救護或報警前來處理，便擅自離開現場之
          行為，確有違反原處分機關裁處時之道路交通管理處
          罰條例第62條第1項後段之規定，故原處分機關就此
          裁處異議人吊銷駕駛執照且終身禁考，經核並無違誤
          。
    （六）至於肇事駕駛人駕車肇事致人受傷而逃逸後，是否與
          被害人達成和解、是否前去探望被害人，以及是否付
          清相關賠償費用等情，則係該肇事逃逸之駕駛人肇事
          後對於該交通事故民事損害賠償及所涉刑事告訴乃論
          之過失傷害罪等相關事宜之處置問題，此結果與其業
          已違反之肇事致人受傷而逃逸之交通違規行為，經核
          尚無任何關連，故肇事逃逸之駕駛人亦不能因此而得
          以解免其業已違反之交通違規責任，附此敘明。
四、綜上所述，受處分人即異議人甲○○有於上述時、地，駕駛
    小客車與被害人陳建豪所駕駛之重型機車發生碰撞，並造成
    被害人受傷後逕行駕車逃逸之違規事實既可認定，則原處分
    機關即交通部公路總局嘉義區監理所麻豆監理站，據此並參
    照行政罰法第5條之規定，進而引用裁處時及違規行為發生
    時之道路交通管理處罰條例第62條第1項後段及第67條第1項
    等規定，裁處異議人吊銷駕駛執照，並為終身不得考領駕駛
    執照之諭知，於法即無不當。至異議人就本件裁決處分之異
    議內容，經核並無理由，故應予以駁回。
五、據上論斷，應依道路交通案件處理辦法第19條，裁定如主文
    。
中    華    民    國    95    年    12    月    27    日
                        交通法庭  法  官  陳志成
以上正本證明與原本無異。
如不服本裁定應於送達後5日內向本院提出抗告狀（應附繕本）
。
                                  書記官  黃瓊蘭
中    華    民    國    95    年    12    月    27    日


司法院資訊處製作；財團法人民間司法改革基金會備份。
